臺灣臺中地方法院民事判決
111年度訴字第678號
原      告  王孜瀅  
訴訟代理人  黃秀蘭律師
            劉佩蓉律師
被      告  黃有賢  
訴訟代理人  張繼圃律師
複代理人    張致銓律師
被      告  張立芳  
訴訟代理人  林瓊嘉律師
            傅鈺菁律師
上列當事人間請求損害賠償事件，本院於民國111年7月14日言詞
辯論終結，判決如下：
    主      文
被告應連帶給付原告新臺幣肆拾萬元，及被告黃有賢自民國一百
一十一年三月四日起、被告張立芳自民國一百一十一年三月十八
日起至清償日止，均按週年利率百分之五計算之利息。
原告其餘之訴駁回。
訴訟費用由被告連帶負擔五分之二，餘由原告負擔。
本判決原告勝訴部分得假執行。但被告以新臺幣肆拾萬元為原告
預供擔保後，得免為假執行。
原告其餘假執行之聲請駁回。
    事實及理由
一、原告主張：原告與被告黃有賢於民國106年7月14日結婚，婚
    後共同經營鵝肉店，惟於109年12月底，原告經其與被告黃
    有賢之共同友人賴信杰告知「要好好愛自己」等語，始注意
    到被告黃有賢每日於店內打烊後即以吃宵夜為由外出，直至
    翌日凌晨3、4時許始返家，原告再詢問賴信杰，賴信杰坦承
    早已知悉被告黃有賢外遇之情事。後經賴信杰告知被告2人
    將於110年2月15日同遊臺北，原告即委託徵信社人員查證，
    發現被告2人單獨出遊同宿，被告黃有賢甚於同日傳送訊息
    要求與原告離婚，原告因而遭受重大打擊。後被告黃有賢更
    多次前往被告張立芳位於臺中市西屯區寧漢二街之住處，並
    由被告張立芳應門，衡諸社會通念，被告2人之往來顯已逾
    越一般社會通念之社交禮儀、分際，而有不正當交往關係，
    足以破壞原告與被告黃有賢間婚姻之圓滿狀態與幸福，並致
    原告因被告黃有賢對婚姻之背叛、被告張立芳介入婚姻之行
    為，身心承受巨大壓力，處於精神崩潰邊緣，精神受有極大
    痛苦。為此，爰依民法第184條第1項前段、第185條第1項前
    段、第195條第1項前段、第3項之規定，請求被告連帶賠償
    慰撫金新臺幣（下同）100萬元等語。並聲明：（一）被告
    應連帶給付原告100萬元，及自起訴狀繕本送達翌日起至清
    償日止，按週年利率百分之5 計算之利息。（二）願供擔保
    ，請准宣告假執行。
二、被告黃有賢則以：被告黃有賢係於110年2月14日至臺北購買
    手錶，因被告張立芳恰於臺北工作，被告2人即相約於被告
    黃有賢所投宿之神旺大飯店聊天敘舊，被告2人僅為正常交
    往之朋友。而被告黃有賢經營鵝肉店工作忙碌，打烊後收拾
    完畢均已凌晨，且因與原告價值觀不合，身心俱疲，始於11
    0年3月8日、110年6月17日至被告張立芳住處聊天以抒發壓
    力，但並未夜宿該處，且被告張立芳係與母親同住，被告2
    人不可能有逾越一般男女交往之行為。另原告所提出之對話
    紀錄僅為賴信杰片面指述，無相關事證可資佐證，原告委託
    徵信社人員跟監被告黃有賢，亦侵害被告黃有賢之隱私權，
    所違法蒐證取得之證據，應無證據能力；而被告黃有賢委託
    賴信杰所申辦之門號，僅係供被告黃有賢玩手遊使用，且賴
    信杰既表示原告與被告黃有賢因賴信杰而吵架，足見被告黃
    有賢與賴信杰關係不佳，證人賴信杰有加油添醋及報復之可
    能，其證述憑信性不足等語資為抗辯。並聲明：原告之訴駁
    回。
三、被告張立芳則以：被告2人為相識十數年之友人，情同姊弟
    。前因被告張立芳委請被告黃有賢代購手錶，而於110年2月
    15日至神旺大飯店敘舊，並向被告黃有賢拿取代購之手錶；
    110年3月8日、110年6月17日則是被告黃有賢因心情不好，
    而至被告張立芳前開住處詢問被告張立芳意見，且被告張立
    芳之母亦在現場。原告架設對準被告張立芳住處之監視器，
    已侵害被告張立芳之隱私權，所取得之證據不具證據能力，
    且原告所提出影片並無被告黃有賢進入被告張立芳住處後直
    至翌日始離去之連續畫面，亦無被告2人不當肢體接觸之畫
    面。而賴信杰僅係聽聞被告黃有賢片面陳述，但原告既與被
    告黃有賢已夫妻失和，被告黃有賢告訴賴信杰的內容可能是
    為了激怒原告，賴信杰亦未親目睹被告黃有賢所述，無從證
    明被告張立芳有何侵害配偶權之行為等語資為抗辯。並聲明
    ：（一）原告之訴駁回。（二）願供擔保，請准宣告免為假
    執行。
四、得心證之理由：
(一)原告主張之前開事實，業據提出其與賴信杰對話紀錄、被告
    2人照片、錄影擷取畫面等件為證（參本院卷第25至28、31
    至40、109至117頁），並聲請證人賴信杰於本院具結證稱：
    伊和被告黃有賢是高中同學，彼此住在附近且交情不錯，伊
    曾於109年5、6月至前開鵝肉店上班，直至110年農曆過年後
    離職，而伊與原告平常並無交集，是因為請原告幫忙做伊小
    孩的姓名貼，才加了原告的LINE帳號，另外伊不認識被告張
    立芳。以前被告黃有賢曾對伊提及在認識原告前有交往1位
    女友，但因年齡差距遭家人反對而分手，後於109年10、11
    月間，被告黃有賢表示和「老七ㄟ」（臺語）聯繫上了，「
    老七ㄟ」就是在講女友，伊依照被告黃有賢告知在南港開飲
    料店的資訊上網查到被告張立芳的名字，並向一旁的被告黃
    有賢求證，被告黃有賢有說被告張立芳就是該名前女友。而
    伊在知道這件事幾個月後有跟原告說要注意一下被告黃有賢
    ，但一開始並沒有說被告2人在交往，伊會跟原告講是因為
    覺得原告很可憐，原告做的要死要活，被告黃有賢在外面亂
    搞，所以才會雞婆跟原告講。另外伊知道被告黃有賢去神旺
    大飯店這件事，因為被告黃有賢當時是跟原告說要去環島，
    所以一開始被告黃有賢還約伊一起去，這樣對原告才有交代
    ，但伊並沒有去臺北。另外伊有天晚上12點、1點多時，因
    睡不著而騎機車經過被告黃有賢曾提到被告張立芳住處那一
    帶時，剛好看到被告黃有賢的機車，伊記不得車牌號碼，認
    的是機車車型，隔天伊問被告黃有賢該處是否即為被告張立
    芳住處，被告黃有賢說是，並說當天住在那邊。另外被告黃
    有賢怕原告會看通聯紀錄，還要伊去辦1個遠傳電信的門號
    給被告黃有賢使用，後來是因為被告黃有賢說被監聽，才叫
    伊把門號退掉等語明確（參本院卷第172至177頁），復有證
    人賴信杰所提出遠傳電信110年3月綜合帳單及通話明細附卷
    可憑（參本院卷第251至254頁）。且觀之賴信杰於110年2月
    15日與原告之對話紀錄，被告黃有賢曾傳送手錶、飯店房間
    、宵夜照片予賴信杰，賴信杰截圖後轉傳予原告，並表示「
    他說明天滾完床單就回來」、「現在在飯店附近吃宵夜」等
    語（參本院卷第110頁）；另被告黃有賢亦確曾向賴信杰表
    示「我要找老七」等語，而經賴信杰截圖後轉傳予原告（參
    本院卷第109頁），核均與賴信杰前開證述相符。又賴信杰
    曾傳送被告張立芳所經營果汁吧登記資料截圖、臺中市○○區
    ○○○街00號街景照片予原告（參本院卷第112、113頁），亦
    與被告張立芳住所及本院依職權調取被告張立芳之稅務電子
    閘門所得調件明細表上所載營利所得來源相符，如非經被告
    黃有賢告知被告張立芳之個人資訊，賴信杰又豈能知悉，在
    在足見證人賴信杰前開證述實屬非虛，是原告前開主張應堪
    信為真實。
(二)被告2人雖辯稱證人賴信杰與被告黃有賢有嫌隙，且僅為片
    面聽聞而未曾親眼目睹被告2人往來情形，被告張立芳實與
    母親同住等情，惟被告黃有賢直至110年3月顯仍使用賴信杰
    所申辦之門號，亦多次與賴信杰提及與被告張立芳來往之事
    及與原告間相處問題（參本院卷第109至117頁），已難認有
    被告黃有賢所稱因不滿遭指介入原告與被告黃有賢婚姻而交
    惡之情，且本件並非僅憑賴信杰之單一證述而認定前開事實
    ，業據前述，自無所謂片面指述而不可採之情，被告張立芳
    是否與母親同住，亦與被告2人實際往來情形無涉，是被告2
    人此部分辯解，不足憑採。
(三)被告2人復辯稱原告所提出照片及錄影擷取畫面因侵害被告2
    人隱私權而無證據能力云云。惟按民事訴訟之目的旨在解決
    紛爭，維持私法秩序之和平及確認並實現當事人間實體上之
    權利義務，為達此目的，有賴發現真實，與促進訴訟。惟為
    發現真實所採行之手段，仍應受諸如誠信原則、正當程序、
    憲法權利保障及預防理論等法理制約。又民事訴訟之目的與
    刑事訴訟之目的不同，民事訴訟法並未如刑事訴訟法對證據
    能力設有規定，就違法收集之證據，在民事訴訟法上究竟有
    無證據能力？尚乏明文規範，自應權衡民事訴訟之目的及上
    述法理，從發現真實與促進訴訟之必要性、違法取得證據所
    侵害法益之輕重、及防止誘發違法收集證據之利益（即預防
    理論）等加以衡量，非可一概否認其證據能力。苟欲否定其
    證據能力，自須以該違法收集之證據，係以限制他人精神或
    身體自由等侵害人格權之方法、顯著違反社會道德之手段、
    嚴重侵害社會法益或所違背之法規旨在保護重大法益或該違
    背行為之態樣違反公序良俗者，始足當之（最高法院104年
    度台上字第1455號判決意旨參照）。而婚姻係以夫妻之共同
    生活為其目的，配偶應互相協力及保持共同生活之圓滿，夫
    妻雙方應互負忠誠之義務，為法律所保護之法益，夫妻是否
    違反該義務，本涉及夫妻各自生活上之隱私，此項隱私權在
    夫妻應互負忠誠義務下，應有所退讓，況衡諸一般社會現況
    ，妨害他人婚姻權益之行為，常以隱秘方式為之，並因隱私
    權受保護之故，被害人舉證極為不利，當行為人之隱私權與
    被害人之訴訟權發生衝突時，兩者應為一定程度之調整，以
    侵害隱私權之方式取得之證據是否予以排除，應視證據之取
    得是否符合比例原則而定，如證據之取得方式非以強暴或脅
    迫等方式為之，審理對象亦僅限於夫妻雙方，兼或及於與之
    為相姦行為之第三人，就保護之法益與取得之手段間，尚不
    違反比例原則，應認其具有證據能力。查：依原告所提出照
    片及錄影擷取畫面，攝錄地點分別位於行人穿越道、飯店門
    口、被告張立芳前開住處門口樓梯間，均尚屬一般人得以共
    見共聞之場所，原告亦非利用強暴或脅迫之方法，取得上開
    證據，且上開證據雖涉及被告2人之隱私權，惟同時涉及原
    告之配偶權是否受有侵害，對真實發現之舉證利益重大，堪
    認原告係出於防衛權利所為，兩相比較，獲得不法證據之訴
    訟法價值，顯較諸不法行為人隱私權法益保護，更應值得被
    維護，權衡其手段目的，並未過度造成隱私權益之損害，被
    告2人亦未提出證據證明原告取得證據有何顯著違反社會道
    德之手段，或嚴重侵害社會法益，或所違背之法規旨在保護
    重大法益，或該違背行為之態樣違反公序良俗，自難認有何
    違反比例原則而應否定證據能力之情形。是被告2人此部分
    辯解，亦無可採。
(四)按因故意或過失不法侵害他人之權利者，負損害賠償責任。
    故意以背於善良風俗之方法，加損害於他人者亦同；數人共
    同不法侵害他人之權利者，連帶負損害賠償責任；不法侵害
    他人之身體、健康、名譽、自由、信用、隱私、貞操，或不
    法侵害其他人格法益而情節重大者，被害人雖非財產上之損
    害，亦得請求賠償相當之金額；前二項規定，於不法侵害他
    人基於父、母、子、女或配偶關係之身分法益而情節重大者
    ，準用之，民法第184條第1項、第185條第1項、第195條第1
    項前段、第3項定有明文。又婚姻係以夫妻之共同生活為其
    目的，配偶應互相協力保持其共同生活之圓滿安全及幸福，
    而夫妻互守誠實，係為確保其共同生活之圓滿安全及幸福之
    必要條件，故應解為配偶因婚姻契約而互負誠實之義務，配
    偶之一方行為不誠實，破壞共同生活之圓滿安全及幸福者，
    即為違反因婚姻契約之義務而侵害他方之權利（最高法院55
    年台上字第2053號判決意旨參照）。是於婚姻關係存續中，
    不容忍他人對婚姻本質加以破壞，倘有予以干擾或侵害者，
    即屬破壞基於婚姻配偶權關係之生活圓滿、安全及幸福法益
    ，該等行為與婚姻配偶權益所受之損害間自有相當因果關係
    。且該等行為並不以通姦行為為限，倘其行為已逾社會一般
    通念所能容忍之範圍，且達於破壞他人婚姻共同生活之圓滿
    安全及幸福之程度，即足當之。查：被告張立芳陳稱多次因
    被告黃有賢婚姻問題而加以安慰、陪伴等語（參本院卷第57
    至59頁），其顯知被告黃有賢為有配偶之人，卻與被告黃有
    賢交往，一同出遊及入住飯店，被告黃有賢並深夜前往被告
    張立芳住處過夜，核其2人往來情節觀之，渠等交往情形顯
    已逾越社會一般通念所能容忍之曖昧情愫，足以破壞他人間
    婚姻共同生活之圓滿、安全及幸福，侵害情節難認非重大，
    而共同對原告構成侵權行為，則原告依侵權行為之法律關係
    ，請求被告連帶賠償非財產上之損害，即屬有據。
(五)再按慰藉金之賠償，其核給之標準固與財產上損害之計算不
    同，然非不可斟酌雙方身分資力與加害程度，及其他各種情
    形核定相當之數額（最高法院51年台上字第223號裁判意旨
    參照），是以慰藉金之多寡，應斟酌雙方之身分、地位、資
    力與加害之程度及其他各種情形核定相當之數額。其金額是
    否相當，自應依實際加害情形與被害人所受之痛苦及雙方之
    身分、地位、經濟狀況等關係決定之（最高法院85年度台上
     字第460號判決意旨參照）。爰審酌原告大學畢業，原與被
    告黃有賢共同經營鵝肉店，現從事補教業，已與被告黃有賢
    分居，名下有汽車1輛；被告黃有賢經營鵝肉店，108、109
    年有營利所得各7萬餘元、6萬餘元，名下無財產資料；被告
    張立芳專科肄業，原經營果汁吧，108、109年均有營利所得
    各6萬餘元，現打工兼職，每月收入約2萬餘元，名下無財產
    資料等情，業據兩造陳明在卷，並有本院依職權調取兩造之
    稅務電子閘門財產所得調件明細表等附卷可憑（參外放卷）
    ，被告2人於原告與被告黃有賢婚姻存續期間為前開交往，
    破壞原告之婚姻及家庭，情節重大，佐以被告2人加害之時
    間長短、密集程度、各次情狀、原告所受精神上痛苦之程度
    、兩造身分、地位、經濟狀況等一切情狀，認原告請求之精
    神慰撫金以40萬元為適當。逾此數額之請求，為無理由。
(六)再按給付無確定期限者，債務人於債權人得請求給付時，經
    其催告而未為給付，自受催告時起，負遲延責任。其經債權
    人起訴而送達訴狀，或依督促程序送達支付命令，或為其他
    相類之行為者，與催告有同一之效力；又遲延之債務，以支
    付金錢為標的者，債權人得請求依法定利率計算之遲延利息
    。但約定利率較高者，仍從其約定利率；應付利息之債務，
    其利率未經約定，亦無法律可據者，週年利率為百分之5，
    民法第229條第2項、第233條第1項及第203條分別定有明文
    。本件原告對被告2人之侵權行為債權，核屬無確定期限之
    給付，既經原告提起民事訴訟，且被告迄未給付，當應負遲
    延責任。是原告請求自起訴狀繕本送達翌日即被告黃有賢為
    111年3月4日（參本院卷第123頁送達證書）、被告張立芳為
    111年3月18日（參本院卷第125頁送達證書）起至清償日止
    ，均按週年利率百分之5 計算之遲延利息，核無不合，應予
    准許。
五、綜上所述，原告依據侵權行為法律關係，請求被告2人連帶
    給付40萬元，及自起訴狀繕本送達翌日即被告黃有賢自111
    年3月4日、被告張立芳自111年3月18日起至清償日止，均按
    週年利率百分之5計算之利息，為有理由，應予准許。逾此
    部分之請求，洵屬無據，不應准許。
六、原告與被告張立芳分別陳明願供擔保請准宣告假執行或免為
    假執行，就原告勝訴部分，所命給付之金額未逾50萬元，應
    依職權宣告假執行，惟被告張立芳陳明願供擔保請准宣告免
    為假執行，亦無不合，爰酌定相當之金額准許之，並就被告
    黃有賢部分併依職權宣告之。至原告敗訴部分，假執行之聲
    請失所附麗，應予駁回。
七、本件事證已臻明確，兩造其餘之攻擊防禦方法及所提之證據
    ，經本院審酌後，認與判決結果不生影響，爰毋庸一一論述
    ，併此敘明。
八、據上論結，本件原告之訴一部為有理由、一部為無理由，依
    民事訴訟法第79條、第389條第1項第5款、第392條第2項，
    判決如主文。
中　　華　　民　　國　　111 　年　　7 　　月　　28　　日
                    民事第四庭    法  官  蔡家瑜
以上正本係照原本作成。
如對本判決上訴，須於判決送達後20日內向本院提出上訴狀。如
委任律師提起上訴者，應一併繳納上訴審裁判費。
中　　華　　民　　國　　111 　年　　7 　　月　　28　　日
　　　　　　　　　　　　　　　　　書記官  陳科維